【裁判字號】    95,簡,309
【裁判日期】    951120
【裁判案由】    綜合所得稅
【裁判全文】
高雄高等行政法院簡易判決
                                九十五年度簡字第三０九號
原      告  甲○○
送達代收人  乙○○
被      告  財政部臺灣省南區國稅局
代  表  人  丙○○局長
上列當事人間因綜合所得稅事件，原告不服財政部中華民國九十
五年八月十七日台財訴字第０九五００三三二三八０號訴願決定
，提起行政訴訟。本院判決如下：
    主  文
原告之訴駁回。
訴訟費用由原告負擔。
    事實及理由
一、緣原告九十三年度綜合所得稅結算申報，原列報所有台南縣
    官田鄉○○段七四０-一、七四二-一及七四五地號之一部分
    土地及坐落其上農舍出租供南都汽車股份有限公司（下稱南
    都公司）使用之租賃收入新台幣（下同）一、五六０、００
    ０元，減除百分之四十三必要損耗及費用，申報租賃所得八
    八九、二００元，被告初查依承租人南都公司開立之各類所
    得扣繳暨免扣繳憑單係土地租賃，否准扣除必要損耗及費用
    ，核定原告租賃所得一、五一二、四六二元，併課當年度綜
    合所得稅。原告不服，申經復查，未獲變更，提起訴願，經
    遭決定駁回，遂提起本件行政訴訟。
二、原告起訴意旨略謂：（一）按所得稅法第十四條第一款第五
    項第一目：「財產租賃所得及權利金所得之計算，以全年度
    租賃收入或權利金收入，減除必要損害及費用後之餘額為所
    得額。」而所稱「必要損耗及費用」，參照財政部民國（下
    同）九十四年一月二十六日台財稅第0000000000
    號關於九十三年度財產租賃必要損耗及費用之函釋：「一、
    固定資產：必要損耗及費用減除百分之四十三；但僅出租土
    地之收入，只得減除該土地繳納之地價稅。」。另土地及房
    屋併同出租，得否依上開財政部核定之標準費用率列報必要
    損耗及費用，此可參酌財政部九十年一月十九日台財稅第九
    ００四五０七二二號函：「土地及其上建築分屬不同所有權
    人而共同出租，該土地租賃收入與房屋租賃收入，均得減除
    各該年度財產租賃必要損耗及費用。」即明；其主旨及說明
    復擴大認定「土地及其地上建築物分屬不同所有權人而共同
    出租，該土地租賃收入與房屋租賃收入，均得減除各該年度
    財產租賃必要損耗及費用。」依舉重以明輕之法理，土地及
    房屋非為同一人所有，其出租土地者之土地租賃收入尚得以
    減除必要損耗及費用，倘土地及房屋為同一人所有，應更可
    按租賃收入全額減除必要損耗及費用。（二）而本件土地及
    房屋共同出租之事實證據有二，一為租賃雙方所簽訂之租賃
    契約，契約第一條所載租賃標的為「台南縣官田鄉南七四
    ０－一地號之一部分、七四二－一地號之一部分、七四五地
    號之一部分面積約一三一四坪及台南縣官田鄉南村一鄰南
    一之五號建築物一棟」，即已包含土地及房屋；次從承租
    人使用租賃標的物事實狀態以及被告復查決定書說明三、所
    載「該公司（即承租人）嗣於出租土地上自行出資興建房屋
    ，作為該公司展示場用」以及「契約書上所述之農舍，承租
    人作為機房使用」，亦可證明本件之租賃標的確為土地及房
    屋，既屬土地及房屋共同出租案件，自應參照財政部九十四
    年一月二十六日台財稅第0000000000五號函，以
    固定資產出租之必要損耗及費用率標準百分之四十三自租賃
    收入項下減除。（三）是以原告於系爭年度既為土地及房屋
    一同出租，自應依上開法令及函釋，按全年租賃收入一、五
    六０、０００元，減除百分之四十三必要損耗及費用六七０
    、八００元後之淨額八八九、二００元為租賃所得額，然被
    告卻僅以「農舍所占之土地面積四九．九九坪占全部出租土
    地面積一、三一四坪之比例，核算屬房地出租之部分，減除
    百分之四十三必要損耗及費用」為由，調整增列租賃所得六
    二三、二六二元，並核定補徵原告綜合所得稅額三０、七二
    八元，是項認定顯與上開法令函釋相違；況查目前稽徵實務
    ，土地及坐落於該土地之建物併同出租，其租賃所得之認定
    不會再予區分房屋面積及土地面積，更無再以區分比例之問
    題，惟被告逕按房地面積比例為計算依據，顯然違反行政自
    我約束原則；且現行財政部函釋既已對房地一併出租之課稅
    方式作出明確規範，被告再行創造不同之所得核課方式，實
    與依法行政原則相互衝突。（四）另外，土地及房屋共同出
    租，依一般商業慣例，租金之約定並不會特別去區分土地及
    房屋，是以不論係租賃雙方或稽徵機關，均難以按合理且徵
    納雙方均得接受之方式計算土地或房屋個別之租金收入，故
    予回歸所得稅法施行細則第十五條規定，就共同出租之收入
    均得適用財政部頒訂之必要損耗及費用，除可減少稽徵成本
    ，亦得有效減少訟源，惟被告僅以承租人（即南都公司）所
    開立勾選土地租賃之各類所得扣繳暨免扣繳憑單，即認定本
    件係屬土地租賃，而忽略土地及房屋共同出租之事實，復查
    決定雖已查明系爭租賃關係，惟卻跳脫現行法令函釋之方式
    ，逕以房屋所占土地之面積占全部出租土地面積之比例核算
    屬房屋出租部分之必要損耗及費用，其認事用法顯有違誤，
    爰請求判決訴願決定及原處分（含復查決定）均撤銷云云。
    被告則以：（一）按「個人之綜合所得總額，以其全年左列
    各類所得合併計算之：．．．第五類：租賃所得及權利金所
    得：．．．一、財產租賃所得及權利金所得之計算，以全年
    租賃收入或權利金收入，減除必要損耗及費用後之餘額為所
    得額。」為所得稅法第十四條第一項第五類第一款所明定。
    次按「九十三年度財產租賃必要損耗及費用標準：一、固定
    資產：必要損耗及費用減除百分之四十三；但僅出租土地之
    收入，只得減除該土地當年度繳納之地價稅。」為財政部九
    十四年一月二十六日（訴願決定書及被告答辯狀均誤載為九
    十四年十二月六日）台財稅第00000000000號函
    所核定。（二）茲就原告訴訟意旨論述如下：查原告與南都
    公司於八十四年四月十四日訂立之土地房屋租賃契約書記載
    ：「右立約人茲為土地租賃事宜雙方協議定約如左:一.租賃
    標的：台南縣官田鄉○○段七四０-一地號之一部分、七四
    二-一地號之一部分、七四五地號之一部分面積約一、三一
    四坪及台南縣官田鄉南村南一-五號建築物一棟（為農
    舍，面積僅四九.九九坪）。．．．六.特約事項：（一）甲
    方（即出租人）同意乙方（即承租人）在租賃土地建屋使用
    。」該公司嗣於承租土地上自行出資興建房屋，作為該公司
    展示場用，是南都公司承租土地主要目的係於該土地興建展
    示場，又據南都公司函復，該公司向原告租賃之標的物為土
    地，有南都公司九十四年一月三日說明書及土地租賃契約書
    影本可稽，原告租賃標的既為土地，依規定僅得減除該土地
    當年度繳納之地價稅，尚不適用財政部九十年一月十九日台
    財稅第九００四五０七二二號函釋規定，惟考量契約書上所
    述之農舍，承租人作為機房使用，被告從寬准按農舍所佔之
    土地面積四九.九九坪占全部出租土地面積一、三一四坪之
    比例，核算屬房地出租之部分，減除百分之四十三必要損耗
    及費用，餘素地一、二六四.０一坪部分，僅得減除地價稅
    ，核定原告九十三年度租賃所得一、五一二、四六二元[
    一、五六０、０００元-地價稅二二、０一八元-農舍費用(
    一、五六０、０００元×四九.九九坪/一、三一四坪×四三
    %)]，並無不合，原告復執前詞，猶稱此違反行政自我拘束
    原則，顯有誤解，其所訴洵不足採。（三）相同案情，原告
    九十至九十二年度綜合所得稅，業經大院九十五年度簡字第
    ０００六六號、第０００六七號及第０００六八號判決「原
    告之訴駁回」在案，併予陳明。綜上，本件訴訟顯無理由，
    請駁回其訴，以維稅政等語置辯。
三、按「個人之綜合所得總額，以其全年左列各類所得合併計算
    之：一、．．．第五類：租賃所得及權利金所得：．．．一
    、財產租賃所得及權利金所得之計算，以全年租賃收入或權
    利金收入，減除必要損耗及費用後之餘額為所得額。」、「
    本法第十四條第一項第五類第一款所稱必要損耗及費用，係
    指固定資產之折舊、遞耗資產之耗竭、無形資產之攤折、修
    理費、保險費及為使租出之財產能供出租取得收益所支付之
    合理必要費用。．．．。必要損耗及費用之減除，納稅義務
    人能提具確實證據者，從其申報數；其未能提具確實證據或
    證據不實者，稽徵機關得依財政部核定之減除標準調整之。
    ．．．。」分別為所得稅法第十四條第一項第五類第一款及
    其施行細則第十五條第一項所明定。次按「九十三年度財產
    租賃必要損耗及費用標準：一、固定資產：必要損耗及費用
    減除百分之四十三；但僅出租土地之收入，只得減除該土地
    當年度繳納之地價稅。」為財政部九十四年一月二十六日台
    財稅第00000000000號函所核定。
四、經查，原告九十三年度綜合所得稅結算申報，原列報所有台
    南縣官田鄉○○段七四０-一、七四二-一及七四五地號之一
    部分土地及坐落其上農舍出租供南都公司使用之租賃收入一
    、五六０、０００元，減除百分之四十三必要損耗及費用，
    申報租賃所得八八九、二００元，被告初查依承租人南都公
    司開立之各類所得扣繳暨免扣繳憑單係土地租賃，否准扣除
    必要損耗及費用，核定原告租賃所得一、五一二、四六二元
    ，併課當年度綜合所得稅等情，此有原告九十三年度綜合所
    得稅結算申報書、原告與南都公司八十四年四月十四日訂立
    之租賃契約書及被告九十五年五月十九日南區國稅法二字第
    ０九五００七六０二八號復查決定書附於原處分卷可稽，自
    堪認定。
五、原告雖執前詞以為爭執，惟查：
（一）原告與南都公司訂立之租賃契約書雖記載本件租賃標的包
      括坐落台南縣官田鄉○○段七四０-一、七四二-一及七四
      五地號之一部分土地及系爭農舍，然依租約第二條及第六
      條約定：「二、租賃期間：十年（八十四年八月一日至九
      十四年七月三十一日止），緩建期間三個月（八十四年五
      月一日至八十四年七月三十一日止）不付租金。．．六、
      特約事項：(一)甲方（即出租人）同意乙方（即承租人）
      在租賃土地建屋使用，建築費由乙方負擔，所需申請建築
      相關文件甲方願配合申請，甲方原有建物水電設備，無條
      件提供乙方使用，但乙方需負責維護於租賃關係消滅時交
      還甲方。．．．(六)租賃關係消滅時，乙方應即拆除地上
      建物，並將租賃物交還甲方，若有留置不拆搬者，應視作
      廢物論，任憑甲方處理，且因之所生費用由乙方負擔，乙
      方決不異議。」；復參諸南都公司承租之土地面積達一三
      一四坪，並投入成本一八、六六六、六六七元建造營業面
      積達四百餘坪之汽車展示場（未辦保存登記，房屋稅併入
      系爭農舍稅籍，納稅義務人登記原告名義，被告前曾按各
      該年度南都公司實際支付之工程造價歸課原告之租賃收入
      ，原告不服，循序提起行政訴訟，經本院九十二年度訴字
      第八０三號判決將訴願決定及原處分撤銷確定），而系爭
      農舍占土地面積僅四九.九九坪，又僅為簡易之鋼鐵造一
      層建築等情，此有前述租賃契約書、本院九十二年度訴字
      第八０三號判決書影本附原處分卷可稽。參諸南都公司於
      九十四年一月三日答覆被告之說明書已明確表示該公司向
      原告租賃之標的物為土地，故各類所得暨免扣繳憑單以土
      地租賃申報無誤，至租約所述建築物一棟實為農舍，目前
      作為機房使用等情，復有南都公司該份說明書附卷可憑。
      據上可知，上開租約雖將系爭農舍載入租賃標的內，實則
      南都公司租賃之標的僅為土地而已，蓋其目的在於租地建
      屋，方有所謂緩建期間不付租金之情形。凡此，足見南都
      公司給付原告租金之標的僅止於土地部分而不及於系爭農
      舍之使用，自堪認定。是本件原告之租金收入既係由上開
      土地之租賃所發生，則其相對應之必要損耗及費用自應與
      土地有關者為限，始得扣除。然原告並未能提示出租該土
      地之必要損耗及費用之確實證明，則依財政部核定之減除
      標準，有關出租土地之收入，只得減除該土地當年度繳納
      之地價稅。被告復查決定就系爭租金收入不僅扣除上開承
      租地號土地之全部地價稅外，復又從寬就系爭農舍所佔土
      地面積占全部出租土地面積之比例，核認該部分屬房地出
      租，而減除百分之四十三必要損耗及費用，核定原告九十
      三年度租賃所得一、五一二、四六二元[一、五六０、０
      ００元-地價稅二二、０一八元-農舍費用(一、五六０、
      ０００元×四九.九九坪/一、三一四坪×四三%)]，並無
      不合。原告復爭執本件為房地共同出租，應按租金收入全
      額減除百分之四十三之必要損耗及費用云云，並非可採。
（二）次按，原告所舉財政部九十年一月十九日台財稅第九００
      四五０七二二號函釋：「土地及其地上建築物分屬不同所
      有權人而共同出租，該土地租賃收入與房屋租賃收入，均
      得減除各該年度財產及租賃必要損耗及費用。說明二、依
      本部八十九年二月十日台財稅第０八九０四五０九一六號
      函頒訂八十八年度財產租賃必要損耗及費用標準規定，固
      定資產必要損耗及費用減除百分之四十三；但僅出租土地
      之收入，只得減除該土地當年度繳納之地價稅。依上開規
      定，凡土地與房屋一起出租者，即得減除百分之四十三之
      必要損耗及費用，尚不限土地與房屋應為同一人所有。」
      揆其意旨，雖係以土地及其基地上建築物共同出租者，不
      論土地及房屋是否同一人所有，均得按財政部頒之標準減
      除必要損耗及費用；然非謂祇要土地上搭配有房屋併同出
      租者，不論其搭配租賃之實際情況如何，有關其租賃所得
      之百分之四十三均為其必要損耗及費用，遑論本件實係土
      地之租賃收入，亦無財政部上開函釋之適用。故而原告訴
      稱本件係屬房地共同出租，被告應依財政部上開函釋按其
      租賃所得扣除百分之四十三必要損耗及費用云云，亦無可
      採。又查，原告與本件相同案情不同年度之事件，其中九
      十至九十二年度綜合所得稅，業經本院九十五年度簡字第
      六十六號、第六十七號及第六十八號判決「原告之訴駁回
      」在案，亦有前述判決影本附於原處分卷可憑，併予敘明
      。
六、綜上所述，原告之主張，並不可採。從而，被告核定原告系
    爭九十三年度租賃所得一、五一二、四六二元，並無違誤，
    復查決定及訴願決定遞予維持，亦無不合。原告起訴意旨求
    為撤銷，為無理由，應予駁回。並不經言詞辯論為之。
據上論結，本件原告之訴為無理由，依行政訴訟法第二百三十六
條、第二百三十三條第一項、第一百九十五條第一項後段、第九
十八條第三項前段，判決如主文。
中    華    民    國  九十五   年   十一   月  二十   日
                  第一庭      法  官  林勇奮
以上正本係照原本作成。
如不服本判決，應於送達後二十日內，向本院提出上訴狀並表明
上訴理由，如於本判決宣示後送達前提起上訴者，應於判決送達
後二十日內補提上訴理由書（須按他造當事人人數附繕本）。提
起上訴應預繳送達用雙掛號郵票七份（每份三十四元）。
中    華    民    國  九十五   年   十一   月  二十   日
                              書記官  黃玉幸
附註:
行政訴訟法第二百三十五條（第一項、第二項）:
對於適用簡易程序之裁判提起上訴或抗告，須經最高行政法院之
許可。
前項許可，以訴訟事件所涉及之法律見解具有原則性者為限。


司法院資訊處製作；財團法人民間司法改革基金會備份。
